【裁判字號】    99,訴,527
【裁判日期】    991103
【裁判案由】    申租公有土地
【裁判全文】
高雄高等行政法院裁定
                                       99年度訴字第527號
原      告  甲○○
被      告  行政院農業委員會屏東林區管理處
代  表  人  乙○○
上列當事人間因申租公有土地事件，原告提起行政訴訟，本院裁
定如下：
    主  文
本件移送於台灣高雄地方法院。
    理  由
一、按「行政法院認其無受理訴訟權限者，應依職權以裁定將訴
    訟移送至有受理訴訟權限之管轄法院。數法院有管轄權而原
    告有指定者，移送至指定之法院。」行政訴訟法第12條之2
    第2項定有明文。又「行政機關代表國庫處分官產，係私法
    上契約行為，人民對此有所爭執，無論主張租用，抑或主張
    應由其優先承購，均應提起民事訴訟以求解決，不得藉行政
    爭訟程序請求救濟。」最高行政法院民國58年判字第270號
    著有判例可資參照。上開判例旨在說明行政機關代表國庫出
    售或出租公有財產所發生之爭議，應由普通法院審判，符合
    現行法律劃分審判權之規定，無損於人民訴訟權之行使，與
    憲法並無牴觸。再按「我國關於行政訴訟與民事訴訟之審判
    ，依現行法律之規定，係採二元訴訟制度，分由不同性質之
    法院審理。關於因公法關係所生之爭議，由行政法院審判，
    因私法關係所生之爭執，則由普通法院審判。行政機關代表
    國庫出售或出租公有財產，並非行使公權力對外發生法律上
    效果之單方行政行為，即非行政處分，而屬私法上契約行為
    ，當事人若對之爭執，自應循民事訴訟程序解決。」亦經司
    法院釋字第448號解釋在案。是行政機關代表國庫出售或出
    租公有財產，係基於準私人之地位所為之國庫行為，屬於私
    法上契約行為，並非行使公權力對外發生法律效果之行政處
    分，為前引最高行政法院判例及司法院解釋所肯認，自有拘
    束本院之效力。故行政機關代表國庫出售或出租公有財產，
    如與人民發生爭執，則屬於民事訴訟範圍，應向普通法院訴
    請裁判，非屬行政爭訟範疇。
二、原告起訴意旨略以：原告向被告承租被告所轄旗山區第31林
    班地，竟遭被告指為旗山區第30林班地，擅自更改租約租賃
    標的物，影響原告權益重大等語，並聲明求為判決被告應將
    旗山區第31林班地歸還原告。
三、經查，原告以未載日期之函文，主張依前台灣省政府農林廳
    林務局屏東林區管理處旗山工作站88年7月13日88旗業字第2
    993號函，上開旗山區第31林班地為原告向被告所承租，惟
    因國有林地出租造林契約書（編號：0000000000）中附件之
    切結書與實地不符，被告應重新辦理測量修正後，將上開旗
    山區第31林班地歸還原告等語。經被告以99年6月29日屏政
    字第0996211874號函復略以：原告於98年6月11日與被告完
    成上開旗山區第30林班地租地造林之續約（租賃期間：96年
    1月1日至104年12月31日），租賃標的物並非上開旗山區第3
    1林班地等情，有原告原告未載日期之函文、被告99年6月29
    日屏政字第0996211874號函暨所附國有林地出租造林契約書
    附卷可稽。惟按行政機關代表國庫出租公有財產，並非行使
    公權力對外發生法律效果之單方行政行為，而屬私法上契約
    行為，業經司法院釋字第448號解釋在案，故被告以上開函
    文函復原告，並說明原告租地造林契約之租賃標的物為上開
    旗山區第30林班地，而非旗山區第31林班地，兩造間地所發
    生系爭國有土地租賃之爭議，乃係行政機關代表國庫出租公
    有財產之私法關係所生之爭執，為民事訴訟範圍，自應向普
    通法院訴請裁判，非屬行政爭訟事項，揆諸上開說明，本院
    對之並無審判權，自不得提起行政爭訟，以資救濟。從而，
    原告向行政法院提起本件訴訟，請求判決被告應將旗山區第
    31林班地歸還原告，乃非屬本院之權限，於法自有未合。
四、綜上所述，本件兩造因申租系爭公有土地所生之爭議，既屬
    民事訴訟範圍，自應向普通法院訴請裁判，原告向無審判權
    之本院提起本件行政訴訟，難謂合法，爰依行政訴訟法第12
    條之2第2項前段規定，依職權將本件訴訟移送於有審判權之
    台灣高雄地方法院。至原告其餘實體上理由的爭執，本院即
    無再予論述之必要，併此敘明。
五、依行政訴訟法第12條之2第2項前段，裁定如主文。
中    華    民    國    99    年    11    月    3     日
              高雄高等行政法院第四庭
                          審判長法官  蘇  秋  津
                                法官  戴  見  草
                                法官  詹  日  賢
以上正本係照原本作成。
如不服本裁定，應於裁定送達後10日內以書狀敘明理由，經本院
向最高行政法院提出抗告（須按對造人數附具繕本）。
中    華    民    國    99    年    11    月    3     日

                              書記官  洪  美  智

司法院資訊處製作；財團法人民間司法改革基金會備份。
